【裁判字號】    88,易,3169
【裁判日期】    890330
【裁判案由】    侵占
【裁判全文】
臺灣臺中地方法院刑事判決                        八十八年度易字第三一六九號
    公  訴  人  台灣台中地方法院檢察署檢察官
    被      告  甲○○
    選任辯護人  張慶達
右列被告因侵占案件，經檢察官提起公訴（八十八年度偵字第五一八一號），本院判
決如左：
    主  文
甲○○連續意圖為自己不法之所有，而侵占對於業務上所持有之物，處有期徒刑捌月
。緩刑參年。
    事  實
一、甲○○自民國八十六年三月二十三日起，擔任址設高雄縣路竹鄉○○路四二八號
    梅濡實業有限公司（以下簡稱梅濡實業公司）中區業務代表，負責推展、寄售梅
    濡實業公司所生產之男用內褲，並負有代收客戶所繳交之貨款等業務，為從事業
    務之人，竟基於意圖為自己不法所有之概括犯意，自任職後某不詳時間起，連續
    將其向台中縣市及苗栗縣市客戶所代收而於業務上持有之貨款，共計新台幣（下
    同）二十八萬九千八百元，侵占入己。嗣於八十七年十月五日離職後，由梅濡實
    業公司經理乙○○盤點庫存貨物時，始發現上情。
二、案經梅濡實業公司訴請臺灣臺中地方法院檢察署檢察官偵查起訴。
    理  由
一、訊據被告甲○○雖坦承離職時庫存貨品有短少之事實，然矢口否認有何侵占犯行
    ，辯稱：伊每日拜訪三、四十家商店，有時疏忽未將補貨記載在日報表上，有的
    商家已無營業，貨品已找不回來，有的商家寄貨單遺失無法核對寄放數量，此均
    係離職時盤點庫存量短少之原因，伊並無侵占貨品或貨款云云。惟查右揭事實，
    業據告訴人梅濡實業公司代理人乙○○指訴綦詳，並有乙○○查核之市場商店庫
    存盤點不足數量表及被告簽立之本票二紙附卷可稽；亦有被告親自書立商家暨貨
    品短少數量明細表、會算單附卷可憑；而依該會算單之記載，短少貨品金額第一
    次結算為十九萬三千二百二十四元，第二次結算增加九萬三千八百六十四元，另
    被告向「全國」此商家已收回尚未繳回公司之貨款二千七百十二元，總計貨品價
    值為二十八萬九千八百元；此外被告亦坦承商家貨品數量係固定，若須補貨則須
    收取現金繳回公司，每日早上須將金錢寄回公司，公司再視每月業績發給業務獎
    金，貨品單價約一百元至三百元不等，若商家無法營業，伊會將貨品回收再補給
    其他商家，每家商店每月至少前往一次等語；乙○○亦指出：公司每月會盤點商
    家數量，並抽查被告陳報之商家有無虛報等語。查被告既每日須將所收取之款項
    繳回公司，縱日報表之記錄所有疏忽，應不致於會有金額短少情形；又被告每月
    均須向公司陳報商家數，焉會於離職盤點時商家數驟減；再被告倘僅疏未填載日
    報表，而無侵占告訴人貨品款項，衡情，焉有不積極查核對帳，找出疏漏之處，
    卻於乙○○盤點當日即如述簽發本票償還，況告訴人所生產之男用內褲貨品，單
    價均在一百元至三百元之間，實難想像被告究有如何之疏忽，始能造成價值二十
    八萬餘元之庫存不足量；參以其中「全國」此家商家被告已收回貨款仍未能如期
    繳回公司，有上開會算單可憑，可見被告有將取得之款項挪為己用甚明，是被告
    前開所辯，係空言否認犯行，不足採信，被告犯行堪以認定。
二、核被告所為，係犯刑法第三百三十六條第二項之業務侵占罪。被告先後多次犯行
    ，時間緊接，犯罪構成要件相同，顯係基於概括犯意反覆為之，為連續犯，應依
    連續犯之規定論以一罪，並加重其刑。爰審酌被告身為業務員，不為公司利益努
    力，反而趁機侵占公司財物，犯後亦否認犯行，惟所得財物非稱鉅額，被告尚能
    表示願負責態度，簽發本票與公司，本票仍未能兌現等一切情狀，量處如主文所
    示之刑。末查被告未曾受有期徒刑以上刑之宣告，有臺灣台中地方法院檢察署刑
    案查註紀錄表及本院被告全國前案紀錄表附卷可憑，其雖未能兌現本票金額，惟
    被告一再表示願分期付款之誠意，當認其經此科刑偵審教訓，當知所警愓而無再
    犯之虞，所處之刑以暫不執行為當，併宣告緩刑三年，以啟自新。
據上論斷，應依刑事訴訟法第二百九十九條第一項前段，刑法第五十六條、第三百三
十六條第二項、第七十四條第一款，罰金罰鍰提高標準條例第一條前段，判決如主文
中      華      民      國      八十九      年    三    月    三十      日
                                        法  官  林郁婷
右正本證明與原本無異。
如不服本判決，應於送達後十日內向本院提出上訴狀 （須附繕本） ，上訴於台灣高
等法院台中分院。
                                        書記官
中      華      民      國      八十九      年    三    月    三十      日
附錄論罪科刑法條
刑法第三百三十六條第二項：對於業務上所持有之物，犯前條第一項之罪者，處六月
以上五年以下有期徒刑，得併科三千元以下罰金。


司法院資訊處製作；財團法人民間司法改革基金會備份。
